臺灣桃園地方法院民事判決　　　　　　九十一年度訴字第一一五二號
　　原　　　告　甲○○原姓名.
　　　　　　　　　　　　　送達.
　　被　　　告　丙○○
　　被　　　告　丁○○
　　被　　　告　乙○○○
右當事人間請求損害賠償事件，本院判決如左：
    主    文
原告之訴及假執行之聲請均駁回。
訴訟費用由原告負擔。
    事    實
甲、原告方面：
一、聲明：（一）被告應共同給付原告新台幣（下同）五十萬二千七百五十五元，及
    自起訴狀繕本送達之翌日起至清償日止，按年息百分之五計算之利息；（二）訴
    訟費用由被告負擔。（三）原告願供擔保，請准予宣告假執行。
二、陳述：
（一）被告丙○○、丁○○、乙○○○於民國（下同）八十九年十一月二十三日向原
      告出售坐落於桃園縣桃園市○路段一六０八之二七工地，面積八十七．七坪，
      供原告設立工廠之用，並約定為協力原告順利取得設立工廠建造執照，同意出
      具標地物周圍道路使用書，俾便於原告取得土地所有權狀之日，即向政府一併
      送件申請工廠建築許可。
（二）次查，被告於九十年三月七日交付並移轉標的物所有權，卻無法將標的物周圍
      道路使用同意書交付予原告，迨至九十年八月，被告仍無法履行交付道路使用
      同意書之約定，致使原告無法取得建造執照，損失迭增。原告屢屢催告被告履
      行不果後，遂向桃園市政府陳情，並於九十年八月二十九日經核發建造執照，
      原告始動工興建，距約定時日已延宕五個月之久，致原告必須向原出租人為林
      機械有限公司繼續租用廠房。
（三）第查，原告受有支出不必要租金之損失，核自九十年三月七日所有權移轉之日
      起至原告於同年八月二十九日領得建造執照之日止，以租金每個月三萬五千元
      計算，共支出租金為十七萬五千元；另外，原告貸款金額為九百八十萬元，年
      息為百分之七，自九十年三月七日起至同年八月二十九日止，為期五個月又二
      十二天，共計為三十二萬七千七百五十五元。則原告之損失，總計為五十萬二
      千七百五十五元。
（四）復查，上述情形，被告雖已依約完成該筆土地所有權之移轉，但並未依約如期
      給付標的物周圍道路使用同意書，被告雖已經為給付，但因可歸責於被告之事
      由而其未依債之本旨而為給付，且其未為給付之部分是可為補正之類型，此乃
      不完全給付之瑕疵給付態樣，依民法第二百七十七條第一項之規定，原告得依
      關於給付遲延中民法第二百三十一條第一項之規定，行使其權利，即原告得請
      求被告賠償因遲延而生之損害。
（五）綜右所述，被告因可歸責於己之事由，以致遲延給付，使原告蒙生租金與貸款
      利息之損害。被告若如期履行，則原告可免為此項金額之支出而不致有此損害
      ，故以此為計算賠償損害之標準。為此，爰依民法第二百三十一條第一項之規
      定，請求被告應共同給付原告五十萬二千七百五十五元之損害賠償金。
三、證據：提出原告甲○○（原姓名王中律）之最新戶籍謄本、兩造不動產買賣契約
    書及桃園縣政府工務局核發之建造執照與廠房租金付款簽收簿影本各一份。
乙、被告方面：
一、聲明：（一）原告之訴駁回。（二）訴訟費用由原告負擔。（三）如受不利之判
    決，被告願供擔保，請准予宣告免為假執行。
二、陳述：兩造固於八十九年十一月二十三日經訴外人陳文成仲介，就被告所有坐落
    於桃園縣桃園市○路段一六０八之二七地號土地，訂立買賣不動產契約。惟查，
    （一）依系爭不動產買賣契約書之內容觀之，兩造並未明載「被告應協力原告順
    利取得設立工廠建造執照，被告同意出具標的物周圍道路使用同意書，俾便取得
    土地所有權狀之日，即向政府一併送件申請工廠建築許可」等詞，果若被告確有
    協助原告取得建築執照之義務，按諸經驗法則，理應於契約中加以載明，是原告
    此項主張，顯屬無據，且其對此項有利於己之主張，自應先負舉證之責。（二）
    又被告業於九十年三月七日交付並移轉系爭不動產所有權予原告，此乃原告自認
    之事實，依系爭不動產買賣契約書第十七條特約事項 (二)：「乙方（即被告）
    應辦理繼承登記及分割登記（所需一切費用由乙方負擔），預定完成日期自簽約
    日起六個月內完成，屆時甲方（即原告）違約，訂金予以沒收，若乙方違約，以
    訂金加倍賠償甲方」等詞觀之，則被告自八十九年十一月二十三日簽約日起算，
    至九十年三月七日辦理移轉登記時止，並未逾兩造所約定之六個月辦理期限，顯
    難認被告有何違約情事可言。（三）況且原告對於被告應於何時辦理繼承、分割
    登記一節，尚知於系爭不動產買賣契約書中，以「特約事項」加以載明，更明定
    被告逾期違約之處罰方式。反之，對於周圍道路並非屬被告所有，而「被告應提
    出標的物周圍道路使用同意書，並協助原告於取得不動產權狀之同時得一併送件
    申請工廠許可建築及順利取得工廠建造執照」等重要事項，卻是隻字未提，更未
    明定期限及違約罰責，顯與事理有違，益徵原告主張兩造曾經有此項約定云云，
    委不足採。次查，原告主張其受有貸款利息之損害，並謂：被告若如期履行，則
    原告可免為此項金額之支出而不致有此損害云云。查系爭不動產買賣價金為七百
    二十三萬一千六百八十元，此有不動產買賣契約書可稽，而原告竟然貸款九百八
    十萬元，顯見原告係因其自備資金不足，始需向銀行告貸現金，且需超貸二百五
    十萬元，是其因貸款而需支付利息一節，核與被告究有無義務交付「標的物周圍
    道路使用同意書」之間，毫無因果關係可言。因此，原告主張如果被告交付前揭
    使用同意書，則其即可免為貸款利息之支出云云，顯屬無據。又查，原告主張其
    受有租金損失云云。惟查，原告於起訴狀中謂：「原告屢屢催告被告履行不果後
    ，遂向桃園市政府陳情，並於九十年八月二十九日經核發建造執照後，原告始動
    工興建」等語，顯見原告取得建造執照，並非係以被告提出前揭使用同意書為要
    件。而被告所出賣之土地，並未蓋有建物，因此，原告因本件買賣而取得之上開
    土地所有權，本即無法馬上供其作為廠房使用，原告勢必要繼續租用其原有廠房
    ，故原告因而需支付租金，顯與被告有無交付上開同意書一節，無任何因果關係
    。綜上所陳，兩造之間，並未約定被告有交付前揭使用同意書之義務，而且原告
    所主張之貸款利息及租金損失，核與被告就系爭不動產買賣契約之履行間，亦無
    相當因果關係存在，足徵本件原告之訴，顯屬無理由。
三、證據：被告未提出任何證據資料。
    理   　 由
一、本件依兩造借據上所簽訂之不動產買賣契約書約定條款第十五條約定，合意由本
    院為第一審管轄法院，本院依民事訴訟法第二十四條規定，就此損害賠償事件為
    有管轄權，於此合先敘明。
二、本件原告主張兩造間就坐落於桃園縣桃園市○路段一六０八之二七土地有買賣關
    係存在，業據原告提出不動產買賣契約書一份為證，且亦為被告所不予爭執，固
    堪信為真。惟查，原告主張兩造之間，被告曾經與原告約定，被告為協力原告順
    利取得設立工廠建造執照，同意出具標地物周圍道路使用書，俾便於原告取得土
    地所有權狀之日即向政府一併送件申請工廠建築許可，惟被告並無履行交付道路
    使用同意書之約定，致使原告因而無法取得建造執照，迨於九十年八月二十九日
    經核發建造執照時，原告始動工興建廠房，距離約定時日已經延宕五個月之久，
    致使原告必須向原出租人為林機械有限公司繼續租用廠房，而遭受損失，且原告
    貸款金額為九百八十萬元，年息為百分之七，自九十年三月七日起，至同年八月
    二十九日止，為期五個月又二十二天，共計三十二萬七千七百五十五元，原告之
    損失總計為五十萬二千七百五十五元，被告應負損害賠償之責等語。被告則略以
    ：兩造之間，並未曾約定被告有應交付前揭使用同意書之義務，而且原告所主張
    之貸款利息及租金損失，與被告就系爭不動產買賣契約之履行間，亦無相當因果
    關係等語，資為抗辯。
三、經查，本件原告主張被告應負損害賠償之責任，乃係以被告曾經與原告約定：「
    被告為協力原告順利取得設立工廠建造執照，同意出具標地物周圍道路使用書。
    」惟被告未履行交付道路使用同意書之約定為理由，並以被告未依債之本旨為給
    付，且被告未為給付之部分是可為補正之類型，乃屬不完全給付之瑕疵給付態樣
    ，而依據民法第二百七十七條第一項之規定，依關於給付遲延中民法第二百三十
    一條第一項之規定，請求被告應賠償因給付遲延而生之損害為請求權之基礎。惟
    查，「當事人主張有利於己之事實者，就其事實有舉證之責任。」此於民事訴訟
    法第二百七十七條前段定有明文。因此，原告所主張之積極事實，除被告已自認
    原告所主張之事實外，即應由原告就其所主張之此項積極事實，負舉證之責任。
    本件原告主張被告於訂立系爭不動產買賣契約書時，曾經同意出具標地物周圍道
    路使用書一節，已經被告略以兩造之間並未約定被告有應交付前揭使用同意書之
    義務等語，而予以否認。因此，原告自應就其上揭所主張之積極事實，負舉證之
    責任。再按，本件經遍查原告所提出之不動產買賣契約書影本內容，兩造之間，
    並無明文約定被告負有應出具標地物周圍道路使用書之義務。又按民法第三百四
    十五條第一項規定：「稱買賣者，謂當事人約定一方移轉財產權於他方，他方支
    付價金之契約。」而查本件被告業於九十年三月七日已經交付並移轉系爭買賣契
    約上所標示之土地不動產所有權給予原告，此乃原告已自認之事實，因此，被告
    即已履行其於買賣契約上之義務。至於原告所主張之被告負有應出具標地物周圍
    道路使用書之義務，則僅係屬於一種附隨義務，且依原告所提出之不動產契約書
    影本內容，又不能證明被告負有此一附隨義務，原告又不能再積極舉證被告確實
    有此一附隨義務之存在。因此，原告以被告是不完全給付，而依民法第二百二十
    七條第一項之規定，依關於給付遲延中民法第二百三十一條第一項之規定，請求
    被告賠償因給付遲延而生之損害，顯尚屬無據。從而，原告以被告未依債之本旨
    為給付，請求被告賠償其損害，為無理由，自應予駁回。而原告之訴既經駁回，
    其假執行之聲請即亦已失所附麗，自應併予駁回之。
四、本件兩造其餘主張陳述及攻擊防禦方法，核與本件判決結果不生影響，無一一審
    究必要，附此敘明。
五、據上論結，本件原告之訴為無理由，依民事訴訟法第七十八條，判決如主文。
中　　　華　　　民　　　國　　九十一　　年　　　十　　月　　　十五　　　日
                                        臺灣桃園地方法院民事第二庭
~B法　　　官　呂仲玉
右為正本，係照原本作成。
如對本判決上訴，須於判決送達後二十日內向本院提出上訴狀。
中　　　華　　　民　　　國　　九十一　　年　　　十　　月　　　二十五　　日
~B法院書記官　楊惠如
